臺灣臺中地方法院民事簡易判決
111年度豐簡字第551號
原      告  富邦產物保險股份有限公司

法定代理人  賴榮崇  
訴訟代理人  何正偉  
被      告  吳俊謙  
上列當事人間請求侵權行為損害賠償(交通)事件，本院於民國11
1年8月23日言詞辯論終結，判決如下：
    主      文
被告應給付原告新臺幣82,421元，及自民國111年7月19日起至清
償日止，按年息百分之5計算之利息。
訴訟費用由被告負擔。
本判決得假執行。
    事實及理由
壹、程序事項：被告經合法通知，未於言詞辯論期日到場，核無
    民事訴訟法第386條各款所列情形，應依原告之聲請，由其
    一造辯論而為判決。
貳、實體事項：
一、原告主張：被告於民國109年11月25日13時12分許，駕駛車
    牌號碼000-0000號自用小客車，沿臺中市大雅區民豐街往雅
    潭路4段方向行駛，行經民豐街40巷與民豐街路口處時，因
    未依規定減速，不慎碰撞沿民豐街40巷往民豐街方向，由原
    告承保、訴外人張詩宜所有並由訴外人廖韋祁駕駛之ATT-63
    69號自用小客車（下稱系爭車輛），致系爭車輛受損（下稱
    系爭事故），支出修理費用新臺幣（下同）838,142元，原
    告並已依約賠付被保險人，因訴外人廖韋祁駕駛系爭車輛亦
    有未依規定讓車之過失，爰依保險法第53條及侵權行為之法
    律關係，請求被告依百分之30肇事責任之比例給付82,421元
    （已扣除系爭車輛零件折舊部分）等語，並聲明：被告應給
    付原告82,421元，及自起訴狀繕本送達翌日起至清償日止，
    按年息百分之5計算之利息。
二、被告未於言詞辯論期日到場，亦未提出書狀作何聲明或陳述
    。
三、得心證之理由：
  ㈠按當事人對於他造主張之事實，於言詞辯論時不爭執者，視
    同自認；當事人對於他造主張之事實，已於相當時期受合法
    之通知，而於言詞辯論期日不到場，亦未提出準備書狀爭執
    者，準用第一項之規定，民事訴訟法第280條第1項、第3項
    分別定有明文。原告主張被告於上揭時、地駕駛自用小客車
    ，因未依規定減速，不慎碰撞系爭車輛，致系爭車輛受損，
    原告已依約賠付修理費用之事實，業據其提出臺中市政府警
    察局道路交通事故當事人登記聯單、初步分析研判表、道路
    交通事故現場圖、系爭車輛行車執照、汽車險重大賠案工料
    理算明細表、汎德台中分公司復興服務中心估價單、追加估
    價單、系爭車輛毀損照片及統一發票等為證（見本院卷第23
    至87頁）。並經本院向臺中市政府警察局大雅分局調取系爭
    事故相關資料（見本院卷第103至135頁），核閱屬實。而被
    告經本院合法通知，未於言詞辯論期日到場，復未提出任何
    書狀爭執，依前揭規定，視同自認，堪信原告之主張為真實
    。
  ㈡次按因故意或過失，不法侵害他人之權利者，負損害賠償責
    任；不法毀損他人之物者，被害人得請求賠償其物因毀損所
    減少之價額。民法第184條第1項前段、第196條分別定有明
    文。復按汽車行駛至無號誌之交岔路口，應減速慢行，並作
    隨時停車之準備；汽車行駛至交岔路口，其行進、轉彎，應
    依下列規定：二、行至無號誌或號誌故障而無交通指揮人員
    指揮之交岔路口，支線道車應暫停讓幹線道車先行。未設標
    誌、標線或號誌劃分幹、支線道者，少線道車應暫停讓多線
    道車先行，道路交通安全規則第93條第1項第2款、第102條
    第1項第2款亦有明定。
  ㈢經查，被告於上開時間駕駛車輛沿民豐街行駛，至無號誌之
    交叉路口時，未注意減速慢行作隨時停車之準備，致與系爭
    車輛發生碰撞，有道路交通事故初步分析研判表在卷可稽（
    見本院卷第165頁），是被告違反前開道路安全規則甚明，
    對於防止損害之發生顯未盡相當之注意，就系爭事故之發生
    自有過失，且被告之過失行為與系爭車輛受損間有相當因果
    關係，被告自應負侵權行為損害賠償責任；而訴外人廖韋祁
    行駛之民豐街為少線道車，其進入系爭事故路口時，應暫停
    讓多線道車先行，然卻未依規定讓車等情，有道路交通事故
    現場圖在卷可稽（見本院卷第167頁），亦違反前開道路安
    全規則。是被告與訴外人廖韋祁就系爭事故之發生均有責任
    ，本院斟酌被告與訴外人廖韋祁就系爭事故具有前揭過失、
    雙方原因力之強弱及過失之輕重結果，認訴外人廖韋祁為肇
    事主因，應負70％肇事責任，被告為肇事次因，應負30％肇事
    責任。
  ㈣而民法第196條所謂因毀損減損之價額，得以修復費用為估定
    之標準，但以必要者為限，例如修理材料以新品換舊品應予
    折舊，最高法院79年度第9次民庭會議決議闡釋甚明。本件
    被告既過失不法毀損系爭車輛，已如上述，是揆諸前開規定
    ，自應負侵權行為損害賠償責任，則原告以修復金額作為賠
    償金額，自屬有據。又系爭車輛之零件修理既係以新零件更
    換被損之舊零件，是依上說明，自應將零件折舊部分予以扣
    除。查系爭車輛送修而支出修理費838,142元，其中零件661
    ,776元、工資116,256元、塗裝60,110元，此有原告提出之
    估價單、追加估價單及統一發票附卷可稽（見本院卷第35至
    65頁、第87頁）。而依行政院所頒「固定資產耐用年數表」
    及「固定資產折舊率表」之規定，自用小客車之耐用年數為
    5年，依定率遞減法每年折舊千分之369，再參照卷附之系爭
    車輛行車執照影本，其上載明該車係於105年10月出廠（見
    本院卷第29頁，未載日故以15日計算），直至109年11月25
    日本件事故發生日止，實際使用日數約為4年1月又10日，依
    「營利事業所得稅結算申報查核准則」第95條第8項所定「
    固定資產提列折舊採用定率遞減法，以1年為計算單位，其
    使用期間未滿1年者，按實際使用之月數相當於全年之比例
    計算之，不滿1月者，以月計」。因此，系爭車輛應以使用4
    年2月期間計算折舊。依此方式核算扣除折舊額後，得請求
    之零件修理費為98,461元（計算式如附表），加計工資及塗
    裝費用後，則被告應賠償之必要修理費總計為274,827元（
    計算式：98,461＋116,256＋60,110＝274,827）。
  ㈤再按損害之發生或擴大，被害人與有過失者，法院得減輕賠
    償金額，民法第217條第1項有明文規定。上開規定係為促使
    被害人對於自己生命、身體之安全，盡其應盡之注意義務，
    避免或減少危險或損害之發生，以求當事人間之公平。所謂
    被害人與有過失，即被害人之行為助成損害之發生或擴大，
    就結果之發生為共同原因之一，行為與結果有相當因果關係
    ，即足當之。本院認就系爭事故發生之過失責任，應以被告
    負擔30％肇事責任，訴外人廖韋祁負擔70％肇事責任，有如前
    述。依此計算，被告應賠償之金額，當應依比例酌減為82,4
    48元（計算式：274,827×0.3＝82,448，元以下四捨五入），
    是原告僅請求被告給付82,421元，自應准許。
  ㈥末按給付無確定期限者，債務人於債權人得請求給付時，經
    其催告而未為給付，自受催告時起，負遲延責任。其經債權
    人起訴而送達訴狀，或依督促程序送達支付命令，或為其他
    相類之行為者，與催告有同一之效力，民法第229條第2項定
    有明文。又遲延之債務，以支付金錢為標的者，債權人得請
    求依法定利率計算之遲延利息。但約定利率較高者，仍從其
    約定利率。應付利息之債務，其利率未經約定，亦無法律可
    據者，年息為百分之五，民法第233條第1項、第203條亦有
    明文。本件原告行使對被告之損害賠償債權，核屬無確定期
    限之給付，既經原告起訴而起訴狀繕本於111年7月8日寄存
    送達（於111年7月18日發生效力），有送達證書在卷可憑（
    見本院卷第139頁），被告迄未給付，當應負遲延責任。是
    原告請求自起訴狀繕本送達被告翌日即111年7月19日起至清
    償日止，按年息百分之5計算之法定遲延利息，核無不合。
四、綜上所述，原告依侵權行為及保險代位權之法律關係，請求
    被告給付82,421元，及自111年7月19日起至清償日止，按年
    息百分之5計算之利息，為有理由，應予准許。
五、本件係適用簡易訴訟程序所為被告敗訴之判決，依同法第38
    9條第1項第3款規定，應由本院依職權宣告假執行。
六、訴訟費用負擔之依據：民事訴訟法第78條。
中　　華　　民　　國　　111 　年　　8 　　月　　31　　日
                  豐原簡易庭    法  官  廖弼妍
如不服本判決，應於送達後20日內，向本院提出上訴狀並表明上
訴理由，如於本判決宣示後送達前提起上訴者，應於判決送達後
20日內補提上訴理由書（須附繕本）。如委任律師提起上訴者，
應一併繳納上訴審裁判費。
以上為正本係照原本作成。
中　　華　　民　　國　　111 　年　　8 　　月　　31　　日
                                 書記官 陳貴卿
附表
折舊時間           金額
第1年折舊值        661,776×0.369=244,195
第1年折舊後價值    661,776-244,195=417,581
第2年折舊值        417,581×0.369=154,087
第2年折舊後價值    417,581-154,087=263,494
第3年折舊值        263,494×0.369=97,229
第3年折舊後價值    263,494-97,229=166,265
第4年折舊值        166,265×0.369=61,352
第4年折舊後價值    166,265-61,352=104,913
第5年折舊值        104,913×0.369×(2/12)=6,452
第5年折舊後價值    104,913-6,452=98,461